【裁判字號】    95,易緝,136
【裁判日期】    950818
【裁判案由】    偽造文書
【裁判全文】
臺灣高雄地方法院刑事判決             95年度易緝字第136號
公  訴  人  臺灣高雄地方法院檢察署檢察官
被      告  乙○○冒名丙○○.
                    （另案於臺灣高雄第二監獄執行中）
上列被告因偽造文書案件，經檢察官提起公訴（86年度偵字第21
116 號），嗣因被告就被訴事實為有罪之陳述，本院並聽取當事
人之意見後，改依簡式審判程序進行，判決如下：
    主  文
乙○○連續偽造署押，足以生損害於公眾及他人，處有期徒刑
月，如易科罰金，以佰元折算壹日，附表所示偽造「丙○○」
之署名、指印均沒收。
    事  實
一、緣乙○○因竊盜案，經台灣屏東地方法院以83年度易字第97
    8 號判處有期徒刑8 月確定，經傳卻未到案執行而遭通緝。
    其於民國86年6 月2 日下午4 時許，行經位於高雄市○○區
    ○○路63 7號之「大統大賣場」停車場，臨時起意竊取停放
    於該處為李金雲所有XB—8909號自小客車內之現金新台幣（
    下同）70 0元，適為李金雲發覺並報警處理而查獲（此部分
    所涉竊盜罪嫌，經台灣高雄地方法院檢察署檢察官另以86年
    度偵字第13 710號提起公訴）。乙○○為掩飾其通緝犯身分
    及逃避刑責，竟另起偽造署押之概括犯意，連續：(一)於附表
    編號1 所示之行為時間、行為地點，冒用「丙○○」名義應
    訊，接續在附表編號1 所示高雄市政府警察局三民第二分局
    警詢筆錄，偽造「丙○○」之署名及指印（詳如附表編號1
    所示）；(二)於附表編號2 所示之行為時間、行為地點，冒用
    「丙○○」名義應訊，在台灣高雄地方法院檢察署86年度偵
    字第13710 號卷內之偵訊筆錄，偽造「丙○○」之署名（詳
    如附表編號2 所示），均足以生損害於丙○○本人及偵查犯
    罪機關對於文書製作與犯罪追訴之正確性。
二、案經臺灣高雄地方法院檢察署檢察官自動檢舉偵查起訴。
    理  由
壹、程序方面：
    按本件被告所犯係死刑、無期徒刑、最輕本刑為3 年以上有
    期徒刑以外之罪，其於準備程序就前揭被訴事實為有罪之陳
    述，經受命法官告知簡式審判程序之旨，並聽取其與公訴人
    之意見後，本院認無不得或不宜改依簡式審判程序進行之處
    ，爰依刑事訴訟法第273 條之1 第1 項、第284 條之1 ，裁
    定本件由受命法官獨任進行簡式審判程序，合先敘明。
貳、實體方面：
一、上揭犯罪事實業據被告於本院審理時坦承不諱，核與被害人
    丙○○於86年6 月30日偵訊時所述遭人冒用身分之情節相符
    ，且有附表備註欄所列文件附卷可稽，堪認被告自白與事實
    相符，其上開犯行堪予認定。
二、核被告所為，係犯刑法第217 條第1 項之偽造署押罪。又被
    告上揭行為後，嗣於94年1 月7 日修正公布之刑法，自95年
    7 月1 日施行，修正後之刑法刪除第56條關於連續犯之規定
    ，則被告先後所犯各偽造署押罪應依數罪併罰之規定分論併
    罰，依刑法第2 條第1 項比較新舊法之規定，適用修正後應
    依數罪併罰之規定並非較有利於被告，爰依刑法第2 條第1
    項前段之規定，應適用行為時之法律，即適用修正前刑法第
    56條連續犯之規定。被告先後於附表編號1 、2 所示時間，
    所為偽造署押之犯行，時間緊接、方法相同、觸犯構成要件
    相同之罪名，顯係基於概括之犯意為之，係連續犯，應依刑
    法第56條之規定論以一罪，並依法加重其刑。
三、爰審酌被告為掩飾其通緝犯身分及逃避刑責，竟偽造「丙○
    ○」之署名及指印，足以生損害於「丙○○」本人及偵查犯
    罪機關對於文書製作與犯罪追訴之正確性，自應受有相當程
    度之刑事非難，惟念其犯後坦承犯行，態度尚佳等一切情狀
    ，量處如主文所示之刑，並諭知易科罰金之折算標準，以資
    懲儆。又被告上開行為時之易科罰金折算標準，依修正前罰
    金罰鍰提高標準條例第2條 前段（現已刪除）規定，就其原
    定數額提高為100 倍折算1 日，則本件被告行為時之易科罰
    金折算標準，應以銀元300 元折算1 日，經折算為新臺幣後
    ，應以新臺幣900 元折算為1 日，惟95年7 月1 日修正公布
    施行之刑法第41條第1項 前段則規定：「犯最重本刑為五年
    以下有期徒刑以下之刑之罪，而受六個月以下有期徒刑或拘
    役之宣告者，得以新臺幣一千元、二千元或三千元折算一日
    ，易科罰金。」，則依刑法第2 條第1 項比較修正前後之易
    科罰金折算標準新舊法之規定，以95年7 月1 日修正公布施
    行前之規定，較有利於被告，則本件應適用修正前刑法第41
    條第1 項前段、修正前罰金罰鍰提高標準條例第2 條規定，
    諭知以銀元三百元即新台幣九百元折算一日為易科罰金之折
    算標準。另如附表所示偽造之「丙○○」署押共12枚，應依
    刑法第219 條宣告沒收。
四、併案意旨另以（台灣台南地方法院檢察署88年度偵字第2735
    、2767、3506、3657號）：被告乙○○（綽號大胖）與陳錦
    墩、劉興鴻、乙○○（綽號生仔）、劉興龍、黃寶傳、林漢
    清均無正當工作，共同意圖為自己不法之所有，組成竊盜及
    盜刷信用卡集團，並相互切磋技術、互相指導，自八十五年
    起，以二人、三人、四人或混合編組之方式作業，竊取林依
    君等人財物，其等並以組織方式組成集團且於開始作業之際
    ，選定目標，再輪流下手行竊，並相互把風、掩護，竊得之
    財物，均朋分花用，竊得之信用卡則持往大賣場盜刷購物，
    其方式或將持卡人之姓名以化妝水清除後，在信用卡上偽造
    持卡人之簽名，或直接冒用持卡人之名義刷卡，持往銀樓、
    大型百貨公司之金飾部或通信器材行盜刷信用卡，並在信用
    卡簽帳單上偽簽持卡人之姓名，足以生損害於持卡人及發卡
    銀行，乙○○等人即以此詐術，使發卡銀行陷於錯誤，依約
    墊付陳錦墩之簽帳金額，並足以生損害於持卡人及發卡銀行
    ，均以此為業。並將偽簽之金飾持往台中市○○路○段二五
    六號之六不知情之阮陳淑熙經營之金足成銀樓販賣（容後詳
    述），乙○○等人又以前述相同之手法，連續向特約商店冒
    刷信用卡，詐購較高級，市面上最暢銷之行動電話後，再以
    每支新台幣（下同）一萬元不等之代價，賤賣給台中市陳世
    昌經營之日盛通訊行，乙○○等人銷贓所得款項則朋分花用
    。因認被告涉有刑法第322 條常業竊盜罪、第340 條常業詐
    欺罪、第216 條、第210 條之行使偽造私文書等罪嫌，且與
    本案具裁判上一罪之關係，而移送本院併案審理云云。然查
    本案被告係為掩飾其通緝犯身分及逃避刑責，始冒用他人名
    義應訊，係犯刑法第217 條第1 項之偽造署押罪，其於本案
    中之犯罪手法實與前揭併辦意旨所指之盜刷信用卡犯行，難
    認有何關連性，故本案與前揭併辦事實既無裁判上一罪關係
    可言，此部分自應退由檢察官另行依法處理。
五、併案意旨復以（台灣台中地方法院檢察署95年度偵字第1519
    7 號）：被告乙○○於85年9 月1 日，在台北市○○路106
    巷37號內湖萬客隆大賣場第二停車場內，竊取吳炳崑、詹忠
    勳之財物未遂，為警查獲後，於同日在台北市政府警察局內
    湖分局東湖派出所及刑事組，冒用「丙○○」名義應訊，偽
    造「丙○○」簽名，因認被告涉有刑法第320 條竊盜罪嫌、
    第217 條偽造署押罪嫌，且與本案具裁判上一罪之關係，而
    移送本院併案審理云云。然查本案被告冒名應訊之時間係86
    年6 月2 日，與前揭併辦意旨所指冒名應訊之時間（85年9
    月1 日）已相距達9 個月之久，且被告於另案（95年度易緝
    字第137 號）本院訊問時供稱：於86年6 月2 日是因身上沒
    錢，臨時起意行竊，就被抓到等語（見95年8 月14日準備程
    序筆錄），可見被告係為逃避該次（86年6 月2 日）竊盜刑
    責，始於本案另行起意冒用「丙○○」名義應訊，難認前開
    併案部分之犯行與本案犯行，兩者間有何自始即基於一預定
    犯罪計畫之概括犯意關係；則本案與前揭併辦事實既無裁判
    上一罪關係可言，此部分自應退由檢察官另行依法處理。
據上論斷，應依刑事訴訟法第273條之1第1項、第284條之1、第
299 條第1 項前段，刑法第2 條第1 項前段、第217 條第1 項、
第219 條、修正前（下同）刑法第41條第1 項前段、第56條，修
正前罰金罰鍰提高標準條例第2 條，判決如主文。
本案經檢察官甲○○到庭執行職務。
中    華    民    國    95    年    8     月    18    日
                  刑事第三庭    法  官  郭瓊徽
以上正本證明與原本無異。
如不服本判決，應於收受送達後10日內向本院提出上訴書狀。
中    華    民    國    95    年    8     月    21    日
                                書記官  陳瓊芳
附錄
   中華民國刑法第二百一十七條第一項
   (偽造盜用印章印文或署押罪)
   偽造印章、印文或署押，足以生損害於公眾或他人者，處三年以
   下有期徒刑。
附表
┌─┬────┬─────┬────────────┬─────┐
│編│行為時間│ 行為地點 │偽   造    署   押      │備     註 │
│號│        │          │                        │          │
├─┼────┼─────┼────────────┼─────┤
│1 │86年6月 │ 高雄市政 │高雄市政府警察局三民第二│左揭警詢筆│
│  │2日晚間 │ 府警察局 │分局警詢筆錄之「增刪修改│錄（見高雄│
│  │8 時20分│ 三民第二 │處」偽造「丙○○」指印6 │市政府警察│
│  │許      │ 分局陽明 │枚，「筆錄接縫處」下偽造│局三民第二│
│  │        │ 派出所   │「丙○○」指印3 枚，「被│分局警卷第│
│  │        │          │詢問人欄」下偽造之「蔡碧│1 頁至第2 │
│  │        │          │川」指印1枚、簽名1枚    │頁背面）  │
├─┼────┼─────┼────────────┼─────┤
│2 │86年6 月│台灣高雄地│台灣高雄地方法院檢察署86│左揭偵訊筆│
│  │3 日上午│方法院檢察│年度偵字第13710 號卷內偵│錄（見86年│
│  │10時許  │署        │訊筆錄之「受訊人欄」下偽│度偵字第13│
│  │        │          │造之「丙○○」簽名1枚   │710 號卷第│
│  │        │          │                        │6頁背面） │
└─┴────┴─────┴────────────┴─────┘


司法院資訊處製作；財團法人民間司法改革基金會備份。
